臺灣高等法院民事判決　　　　　　　　　 93年度上字第469號
上　訴　人　乙○○
　　　　　　丁○○
共　　　同
訴訟代理人　應明銓律師
被上訴人　　甲○○（原名呂漢雄）
　　　　　　丙○○（原名陳慧玲）
共　　　同
訴訟代理人　王元勳律師
　　　　　　李怡欣律師
上列當事人間返還借款事件，上訴人對於中華民國93年3 月18日
臺灣臺北地方法院92年度訴字第4224號第一審判決提起上訴，經
本院於93年12月28日言詞辯論終結，判決如下：
    主  文
原判決關於命上訴人丁○○連帶給付被上訴人丙○○之金額超過
新台幣壹佰零伍萬元，及自民國92年9月16日起至清償日止，按
年息5%計算之利息與按年息8%計算之違約金部分，暨訴訟費用之
裁判均廢棄。
上開廢棄部分，被上訴人丙○○在第一審之訴駁回。
其餘上訴駁回。
第一、二審訴訟費用由上訴人連帶負擔10分之4 ，餘由上訴人乙
○○負擔。
    事實及理由
一、本件上訴人聲明求為判決：（一）原判決關於不利上訴人部
    分廢棄，（二）上開廢棄部分，被上訴人在第一審之訴駁回
    。
    被上訴人聲明求為判決：上訴駁回。
二、被上訴人起訴主張：上訴人乙○○於民國（下同）91年1月
    30日邀同上訴人丁○○為連帶保證人，與被上訴人丙○○簽
    訂借貸契約書，約定將新臺幣（以下未標示者，指新台幣）
    2,100,000元兌換成美金60,000元，存入上訴人乙○○之外
    匯保證金專戶，並約定每3個月給付利息一次；又於91年9月
    16日與被上訴人甲○○簽訂借貸契約書，約定將800,000元
    兌換成美金，存入上訴人乙○○之外匯保證金專戶，並約定
    每3個月給付利息一次；詎上訴人並未依約給付利息，復自
    92年3月份起未再給付被上訴人分文利息；經被上訴人催告
    後，上訴人乙○○仍不返還上開借款；嗣被上訴人各依上開
    借貸契約書第5條約定：「乙方（即上訴人乙○○）如有怠
    於支付利息時，甲方（即上訴人）得隨時終止本約」，於92
    年6月9日委請律師發函通知上訴人返還上開借款、利息及自
    92年6月13日起至清償日止，以每百元日息3分計算之違約金
    ，並終止兩造間之借貸契約等情，爰依消費借貸及連帶保證
    關係，求為命上訴人連帶給付被上訴人丙○○2,100,000元
    ，及自92年9月16日起至清償日止按年息5%計付利息，並按
    每日60,000元計付違約金；上訴人乙○○給付被上訴人甲○
    ○800,000元，及自92年9月16日起至清償日止按年息5%計付
    利息，並按每日20,000元計付違約金之判決（原審判決上訴
    人乙○○應給付被上訴人甲○○800,000元，並與上訴人丁
    ○○連帶給付被上訴人丙○○2,100,000元，及均自92年9月
    16日起至清償日止，按年息5%計算之利息與按年息8%計算之
    違約金；而駁回被上訴人其餘之請求。上訴人就彼等敗訴部
    分提起上訴，被上訴人就彼等敗訴部分未提起上訴，已告確
    定）。
    上訴人乙○○則以：被上訴人丙○○並未依伊與被上訴人丙
    ○○間所訂借貸契約書第1條約定簽發面額美金60,000元之
    支票與伊，即未依約交付借貸物，故彼等間之借貸契約並未
    生效，兩造間並無借貸關係存在，兩造間之關係實為被上訴
    人委託伊代為操作外幣投資，被上訴人應自行負擔盈虧風險
    ，伊業已依操作外幣投資情形，分別給付被上訴人丙○○
    1,050,000元，被上訴人甲○○336,000元，應予抵銷云云；
    上訴人丁○○則以：伊並未為被上訴人丙○○所主張借貸本
    金美金60,000元之借貸契約擔任連帶保證人云云，資為抗辯
    。
三、經查被上訴人主張之前開事實（除上訴人甲○○否認兩造間
    為消費借貸關係，及上訴人丁○○否認伊有為被上訴人丙○
    ○所主張借貸本金美金60,000元之借貸契約擔任連帶保證人
    外），業據彼等提出借貸契約書、催告信函、萬通商業銀行
    存款單存根、匯款回條、自動櫃員機交易明細單及上訴人乙
    ○○所書聲明書為證（見原審板院卷8至19頁）；並經上訴
    人乙○○自認伊有在上開借貸契約書上簽名，並收受被上訴
    人丙○○交付1,050,000元2筆，及收受被上訴人甲○○交付
    800,000元（見本院卷69頁），暨上訴人丁○○亦自認伊有
    在上訴人乙○○與被上訴人丙○○於91年1月30日所簽訂之
    借貸契約書上簽名蓋章（見本院卷71頁），自堪信為真實。
四、上訴人乙○○雖抗辯被上訴人丙○○並未依伊與被上訴人丙
    ○○間所簽訂借貸契約書第1條約定簽發面額美金60,000元
    之支票與伊，彼等間之借貸契約並未生效云云；惟查上訴人
    乙○○已自認於91年1月30日簽訂系爭借貸契約書時，被上
    訴人丙○○有給伊1,050,000元，嗣再給伊1,050,000元，所
    以才在契約書上塗改（即將系爭借貸契約書第1條原約定之
    借貸金額美金30,000元，變更為60,000元－見本院卷70 頁
    ），亦即被上訴人丙○○共計交付2,100,000元與上訴人乙
    ○○；再參諸91年1月30日1美元兌換新臺幣之匯率為
    34.9850元（見原審北院卷34-4頁），則美金60,000元換算
    新台幣亦應有2,099,100元，故被上訴人丙○○交付
    2,100,000 元與上訴人乙○○，堪認係履行系爭借貸契約書
    第1條所為貸與上訴人乙○○美金60,000元之約定，是上訴
    人乙○○所為之上開抗辯，殊不足取。
五、上訴人乙○○雖另抗辯伊與被上訴人間之金錢往來並非借貸
    關係，實為被上訴人委託伊代為操作外幣投資，被上訴人應
    自行負擔盈虧風險云云，惟查上訴人乙○○與被上訴人間所
    簽訂之借貸契約書分別於第3條約定：「乙方（即上訴人乙
    ○○）願意承擔（外匯）保證金交易及換匯交易之風險」（
    見原審板院卷8、11頁），故上訴人乙○○抗辯被上訴人應
    自行負擔操作外幣投資盈虧之風險云云，亦不足取。
六、又上訴人乙○○與被上訴人間所簽訂之借貸契約書分別於第
    5 條約定：「乙方（即上訴人乙○○）如有怠於支付利息時
    ，甲方（即被上訴人）得隨時終止本約」（見原審板院卷9
    、12頁），而被上訴人主張上訴人乙○○自92年3月份起未
    再給付利息，既為上訴人乙○○所不爭執，且復自認已於92
    年5月下旬受被上訴人催促還款（見本院卷34頁背面、85頁
    背面），則上訴人乙○○自須依上開約定返還借款。再按因
    清償債務而為給付，於給付時明知無給付之義務者，不得請
    求返還，民法第180條第3款定有明文。雖上訴人乙○○與被
    上訴人丙○○間所簽訂之借貸契約書第2條約定：「本借貸
    利息為每三個月新台幣420,000元」；又與被上訴人甲○○
    間所簽訂之借貸契約書第2條亦約定：「本借貸利息為每三
    個月新台幣168,000元」（見原審板院卷8、11頁），而上訴
    人乙○○業已依上開約定分別給付被上訴人丙○○1,050,00
    0元；被上訴人甲○○336,000元，惟揆諸上開規定，上訴人
    乙○○尚不得據以主張抵銷。
七、至關於上訴人丁○○在上訴人乙○○與被上訴人丙○○所簽
    訂之借貸契約書上簽名蓋章為連帶保證人部分；經查上訴人
    丁○○自認在系爭借貸契約書上簽名蓋章為連帶保證人（見
    本院卷71頁)，固應負連帶保證責任；惟上訴人乙○○邀同
    上訴人丁○○為連帶保證人，於91年1月30日與被上訴人丙
    ○○簽訂上開借貸契約書時，借貸契約書第1條所約定之借
    貸金額原為美金3萬元，嗣變更為美金6萬元，約係在同年4
    月下旬始變更，經上訴人乙○○陳述在卷（見本院卷69頁）
    ，上開嗣後變更之借貸金額並未經上訴人丁○○簽名蓋章確
    認，有該借貸契約書可憑，且為被上訴人丙○○所不爭執，
    足見上訴人丁○○僅係就上訴人乙○○與被上訴人丙○○間
    之第1筆借款即1,050,000元擔任連帶保證人；上訴人乙○○
    與被上訴人丙○○間嗣後再增加之借貸金額1,050,000元部
    分，上訴人丁○○自不負連帶保證責任。
八、綜上所述，被上訴人丙○○本於消費借貸及連帶保證關係，
    請求上訴人乙○○給付2,100,000元；上訴人丁○○應與上
    訴人乙○○連帶給付其中1,050,000元，及均自92年9月16日
    起至清償日止，按年息5%計算之利息與按年息8%計算之違約
    金；被上訴人甲○○本於消費借貸關係，請求上訴人乙○○
    給付800,000元，及自92年9月16日起至清償日止，按年息5%
    計算之利息與按年息8%計算之違約金部分，均屬應予准許；
    至超過上開部分之請求（除確定部分外），即屬不應准許。
    從而原審就上開應予准許部分所為上訴人敗訴判決，並無不
    合，上訴人之上訴論旨指摘原判決此部分不當，求予廢棄改
    判為無理由；就上開不應准許部分所為上訴人丁○○敗訴判
    決，即有未洽。上訴人丁○○之上訴論旨指摘原判決此部分
    不當，求予廢棄改判，為有理由。
九、至兩造其餘之攻擊或防禦方法，及未經援用之證據，經本院
    斟酌後，認為均不足以影響本判決之結果，自無逐一詳予論
    駁之必要，併此敘明。
十、據上論結，本件上訴人乙○○之上訴為無理由，上訴人丁○
    ○之上訴為一部有理由，一部無理由，依民事訴訟法第450
    條、第449條第1項、第78條、第79條、第85條第2項，判決
    如主文。
中　　華　　民　　國　　94　　年　　1 　　月　　11　　日
  　　　　　　　　民事第七庭審判長法　官  林鄉誠
                        　　　　　法　官  梁玉芬
　　　　　　　　　　　　　        法　官  鄭威莉
正本係照原本作成。
上訴人乙○○如不服本判決，應於收受送達後20日內向本院提出
上訴書狀，其未表明上訴理由者，應於提出上訴後20日內向本院
補提理由書狀（均須按他造當事人之人數附繕本）上訴時應提出
委任律師或具有律師資格之人之委任狀；委任有律師資格者，另
應附具律師資格證書及釋明委任人與受任人有民事訴訟法第466
條之1第1項但書或第2項（詳附註）所定關係之釋明文書影本。
上訴人丁○○及被上訴人不得上訴。
中　　華　　民　　國　　94　　年　　1 　　月　　12　　日
　　　　　　　　　　　　　　　　　書記官  吳瑞英
附註：
民事訴訟法第466條之1（第1項、第2項）：
對於第二審判決上訴，上訴人應委任律師為訴訟代理人。但上訴
人或其他法定代理人具有律師資格者，不在此限。
上訴人之配偶、三親等內之血親、二親等內之姻親，或上訴人為
法人、中央或地方機關時，其所屬專任人員具有律師資格並經法
院認為適當者，亦得為第三審訴訟代理人。
